【裁判字號】    89,訴,64
【裁判日期】    891208
【裁判案由】    違反漁業法
【裁判全文】
臺灣澎湖地方法院刑事判決                            八十九年度訴字第六四號
    公  訴  人  臺灣澎湖地方法院檢察署檢察官
    被      告  乙○○
    被      告  丁○○
    被      告  丙○○
    共      同
    選任辯護人  廖克明律師
右列被告因違反漁業法案件，經檢察官提起公訴（八十九年度偵字第四九四號），本
院判決如左：
    主  文
乙○○共同連續違反採捕水產動物，不得以使用電氣方法為之之規定，處有期徒刑壹
年，併科罰金新台幣壹拾萬元，罰金部分如易服勞役，以新台幣玖佰元即銀元參佰元
折算壹日。扣案之空氣壓縮機壹台、電棒貳支、電纜線貳拾貳公尺、空氣管線貳拾貳
公尺、雜魚貳佰玖拾陸公斤均沒收之。
丁○○共同連續違反採捕水產動物，不得以使用電氣方法為之之規定，處有期徒刑壹
年，緩刑肆年。扣案之空氣壓縮機壹台、電棒貳支、電纜線貳拾貳公尺、空氣管線貳
拾貳公尺、雜魚貳佰玖拾陸公斤均沒收之。
丙○○共同違反採捕水產動物，不得以使用電氣方法為之之規定，處有期徒刑拾月，
緩刑參年。扣案之空氣壓縮機壹台、電棒貳支、電纜線貳拾貳公尺、空氣管線貳拾貳
公尺、雜魚貳佰玖拾陸公斤均沒收之。
    事  實
一、乙○○係「龍惠鴻陸號」漁船船長，自民國（下同）八十九年一月起，基於概括
    犯意，連續在澎湖縣東嶼坪附近海域，利用空氣壓縮機、電纜線、空氣管線及電
    棒等工具，使用電氣採捕水產動物；其並自同年六、七月間起，與丁○○基於共
    同之概括犯意聯絡，連續在澎湖縣東嶼坪附近海域，以相同方式，採捕水產動物
    。又乙○○、丁○○於同年十月二日下午一時五十三分許，又承前同一概括犯意
    ，與丙○○基於共同之犯意聯絡，自澎湖縣望安鄉將軍港報關出海後，在澎湖縣
    望安鄉東嶼坪東南方一、三海里處，由乙○○、丁○○負責潛入海中持電棒電捕
    魚，丙○○負責整理漁獲物之分工方式，共同使用電氣採捕水產動物。嗣於同年
    月四日凌晨三時許，經警當場查獲，並扣得乙○○所有之空氣壓縮機一台、電纜
    線二十二公尺、空氣管線二十二公尺、電棒二支，及漁獲物雜魚二百九十六公斤
    。
二、案經行政院海岸巡防署海洋巡防總局第八甲○○報請臺灣澎湖地方法院檢察署檢
    察官偵查起訴。
    理  由
一、右揭犯罪事實，業據被告丙○○坦承不諱；被告乙○○、丁○○固坦承有於八十
    九年十月初以電氣方式捕魚之事實，惟矢口否認之前亦有相同之犯行，辯稱：十
    月那次是第一次電魚，以前並未電魚云云。惟查：被告乙○○、丁○○於警訊中
    已坦承：之前曾經電魚十幾次；渠等於偵查中亦供承：乙○○自八十九年起即開
    始電魚，兩人一起電魚係自八十九年六、七月開始，所言互核一致，是以被告丙○○、丁○○於偵查中所言，應堪予以採信。渠等所辯，無非事後卸責之詞，不
    足採信。此外，扣案之雜魚經採樣四尾，送行政院農業委員會水產試驗所澎湖分
    所檢驗，亦認並非以釣鉤、刺網、魚槍、魚叉等漁具捕獲，其中一尾魚無明顯出
    血現象，另三尾魚則明顯有出血、充血、瘀血現象，應為電擊所捕，有該所（八
九）農水試澎字第０六四九號函可稽。另亦有扣案之空氣壓縮機一台、電纜線二
    十二公尺、空氣管線二十二公尺、電棒二支，及漁獲物雜魚二百九十六公斤足資
    佐證。綜上所述，被告乙○○、丁○○確有共同連續以電氣方法捕魚；被告丙○○則有共同以電氣方法捕魚之行為，本案事證明確，被告三人犯行堪予認定。
二、核被告乙○○、丁○○、丙○○所為，均係違反漁業法第四十八條第一項第三款
    之規定，應依同法第六十條第一項論處。被告三人就前揭犯行，有犯意聯絡及行
    為分擔，應論以共同正犯。又被告乙○○、丁○○先後多次犯行，時間緊接、方
    法相同、所犯係構成要件相同之罪，顯係基於概括犯意為之，為連續犯，應依刑
    法第五十六條加重其刑。爰審酌被告乙○○為船長，就本件案情處於全盤支配之
    地位，又被告三人使用電氣採捕水產動物，顯然破壞海洋生態，有害漁業健全發
    展，並審酌被告三人犯罪之動機、目的、手段，所捕得魚類之數量，及犯罪後態
    度等一切情狀，分別量處如主文所示之刑，被告乙○○併科罰金部分並諭知易服
    勞役之折算標準。另依本院被告全國前案紀錄表所示，被告丁○○、丙○○前未
    曾受有期徒刑以上刑之宣告，其等因一時失慮，致罹刑典，經此刑之宣告後，應
    知警惕而無再犯之虞，本院因認暫不執行其刑為當，各分別予以宣告緩刑四年、
    三年，用啟自新。至扣案之空氣壓縮機一台、電纜線二十二公尺、空氣管線二十
    二公尺、電棒二支為被告三人採捕水產動物之漁具，業據被告乙○○於警訊中供
    承在卷；又扣案之雜魚二百九十六公斤，均為被告等以電氣方式採捕得來之漁獲
    物，亦據被告乙○○、丙○○於警訊中供承：並未下網捕魚，魚貨二百九十六公
    斤都是電來的等語甚詳，是上開物品，均依漁業法第六十八條前段之規定沒收之
    。
據上論斷，應依刑事訴訟法第二百九十九條第一項前段，漁業法第四十八條第一項第
一款、第六十條第一項、第六十八條前段，刑法第十一條、第二十八條、第五十六條
、第四十二條第二款、第七十四條第一款，罰金罰鍰提高標準條例第二條，現行法規
所定貨幣單位折算新臺幣條例第二條，判決如主文。
本案經檢察官廖江憲到庭執行職務。
中      華      民      國    八十九    年    十二      月      八      日
                               臺 灣 澎 湖 地 方 法 院 刑 事 庭
                                     法    官  李     宛     玲
右正本證明與原本無異。
如不服本判決，應於判決送達後十日內，向本院提出上訴狀（須附繕本）。
中      華      民      國    八十九    年    十二      月     十二     日
                                     書 記 官  劉     竹     苞
附錄本案論罪科刑條文：
漁業法第四十八條第一項第三款：
採捕水產動植物，不得以左列方法為之：
三、使用電氣或其他麻醉物。
漁業法第六十條第一項：
違反第四十八條第一項各款規定之一者，處五年以下有期徒刑、拘役或併科新臺幣十
五萬元以下罰金。


司法院資訊處製作；財團法人民間司法改革基金會備份。
